【裁判字號】    88,訴,570
【裁判日期】    891020
【裁判案由】    損害賠償
【裁判全文】
臺灣雲林地方法院民事判決  八十八年訴字第五七○號
    原      告  甲○○
    訴訟代理人  簡承佑律師
                張智學律師
    複  代理人  陳淑香      住.
    被      告  乙○○      住.
右當事人間請求損害賠償事件，本院判決如左：
    主     文
被告應賠償原告新台幣柒萬壹仟肆佰陸拾玖元及自八十八年十月十三日起至清償日止按年
利率百分之五計算之利息。
原告其餘之訴駁回。
訴訟費用由被告負擔十分之一；餘由原告負擔。
本判決第一項於原告以新台幣貳萬肆仟元供擔保後，得假執行。
原告其餘假執行之聲請駁回。
    事      實
甲、原告方面：
  一、聲明：被告應給付原告新台幣（下同）一百六十二萬四千四百八十六元及自起訴狀
      繕本送達被告之日起至清償日止按周年利率百分之五計算之利息，並願供擔保請准
      為假執行之宣告。
  二、陳述：
      被告乙○○於民國(下同)八十八年三月十五日十一時十分駕駛Ｆ２－３０１０自用
      小客車在雲林縣褒忠鄉○○路由西往東之方向行駛，行經褒忠鄉公所前與原告發生
      碰撞事故，致原告人車倒地，受有左側骨折、右足掌股開放性骨折併傷口感染、右
      側內外踝骨折等傷害，刑事部分已經  鈞院以八十八年度虎簡字第一三九號刑事判
      決處被告拘役二十日，如易科罰金以三百元折算一日，緩刑兩年在案。按，因故意
      或過失不法侵害他人之權利者，負損害賠償責任，民法第一百八十四條第一項定有
      明文。又不法侵害他人之身體或健康者，對於被害人因此喪失或減少勞動能力或增
      加生活上之需要時，應負損害賠償責任，民法第一百九十三條定有明文。經查，被
      告因過失不法侵害原告之身體致原告須多支付醫藥費及因無法自行料理生活之看護
      費，自應負賠償責任，茲敘述如下：
      (1)醫療費用部份：原告受傷後至台北市市立陽明醫院診療及至育生堂所花費之藥費
        明細如附表所示，共支付醫藥費十六萬八千四百零六元（此部分已扣除被告所支
        付之四萬四千三百七十五元醫藥費）。
      (2)僱請看護所生之費用：被告因過失致原告左骨股粉碎性骨折、右踝骨折、左足骨
        折等受傷，原告因此無法自行料理日常生活起居，故自八十八年三月十六日起至
        八十八年三月十九日止僱請看護照顧其生活起居，共支出看護費六千元，此有收
        據一份為證。另，原告因左股骨折術後，延遲癒合，右側骨直至八十八年八月十
        八日尚未癒合，根據一般經驗法則，原告之傷勢尚須修養一年方能痊癒，屆時甫
        能自行料理，不須他人照料，因此原告於身體痊癒前聘請外國勞工「帝女」擔任
        其二年內之照護工作，該外國勞工於八十八年九月十六日已來台照料原告，依據
        勞工投保最低工資一個月一萬五千八百四十元計算，自八十八年九月十六日起至
        八十九年五月十九日止，已有八個月，原告已支出外國勞工薪資計十二萬六千七
        百二十元，此亦有診斷證明書三份、行政院勞工委員會函、勞工資料影本一份可
        稽。另原告迄今未康復，仍需他人照料日常生活，以自八十九年五月十九日起至
        原告恢復健康為止，尚需四個月僱請看護照料日常生活，故原告另請求付將來之
        看護費用六萬三千三百六十元。
      (3)慰撫金部份：按不法侵害他人之身體、健康、名譽或自由者，被害人雖非財產上
        之損害，亦得請求賠償相當之金額，民法第一百九十五條第一項定有明文。原告
        因年紀甚大，復原極慢，未免後遺症，迄今仍時常至醫院追蹤治療，又尚須他人
        照料，不但身體受傷，精神肉體所受之折磨亦甚大，自車禍發生後，常常頭痛不
        已，無法入睡，故請求非財產上精神損害賠償金一百二十六萬元。
三、證據：提出醫療費用收據五份、診斷證明書三份、勞工委員會函乙份、附表乙份、雲
    林地方法院虎尾簡易庭八十八年虎簡字第一三九號刑事判決影本，並請求送請台灣省
    車輛行車事故鑑定委員會覆議。
乙、被告方面：
一、聲明：駁回原告之訴。
二、陳述：被告自承有過失，原告亦有過失，當時車速是四十到五十，距離約十公尺有按
    喇叭，於肇事後立即送原告至醫院就醫，開刀時亦至醫院照料，原告住院期間，探望
    原告十數次之多，除支付原告部分醫療費用四萬四千三百七十五元外，並多次請求與
    原告和解，均因原告要求賠償之金額過高，而未能達成和解。
三、證據：未提出。
丙、本院依職權發函行政院衛生署雲林醫院函查原告因車禍所受之傷害，是否致使原告不
    能自理生活、復建期間須多久、訊問證人蔡金玉，並調閱本院八十八年度偵字第三四
    二四號、八十八年虎簡字第一三九號、八十八年簡上字第二三號等卷宗。
    理     由
一、本件原告主張：被告乙○○於八十八年三月十五日十一時十分，駕駛自小客車Ｆ２－
    ３０１０號，與原告發生車禍，致原告左股側骨折、右足掌股開放性骨折併傷口感染
    、右側內外踝骨折等傷害，刑事部份經本院判處拘役二十日，如易科罰金以三百元折
    算一日，緩刑二年之事實，業據其提出台北市市立陽明醫院診斷證明書、本院八十八
    虎簡字第一三九號刑事判決書為證；被告則以伊有過失，原告亦有過失，當時車速是
    四十到五十，距離約十公尺有按喇叭，於肇事後立即送原告至醫院就醫，開刀時亦至
    醫院照料，原告住院期間，探望原告十數次之多，除支付原告部分醫療費用四萬四千
    三百七十五元外，並多次請求與原告和解，均因原告要求賠償之金額過高等情置辯。
二、原告主張被告於八十八年三月十五日十一時十分，駕駛車牌號碼Ｆ２─３０１０號自
    用小客車，在雲林縣褒忠鄉○○路由西往東之方向行駛，行經褒忠鄉公所前與原告發
    生碰撞事故，致原告人車倒地，受有左側骨折、右足掌股開放性骨折併傷口感染、右
    側內外踝骨折等傷害，刑事部分業經判處被告拘役二十日，如易科罰金以三百元折算
    一日，緩刑兩年確定之事實，業據原告提出診斷書證明書、收據、八十八年虎簡字第
    一三九號、八十八年簡上字第二十三號刑事判決影本等件為憑，復經本院調閱上開刑
    事卷宗核閱屬實，被告對車禍之發生亦不爭執，惟以車禍之發生非全部伊之過失置辯
    。然查：按汽車行駛時，駕駛人應注意車前狀況，並隨時採取必要之安全措施，道路
    交通安全規則第九十四條第三項定有明文。
    依上開刑事卷附之道路交通事故調查報告表及現場照片可知，本件事故發生之道路，
    係雙向二線之道路，且一般機車均在慢車道上行進，而依吾人日常生活經驗，苟機車
    行駛至快車道時，顯然有左轉之意圖，而應加留意，又依當時天候晴，日間自然光線
    、道路為直路、路面無缺陷、無障礙物及視距良好等觀環境判斷，被告並無不能注意
    之情事；又被告亦於刑事審理中自承原告之機車在左轉之前已先行駛入道路中心線，
    依一般之社會經驗可以意識到原告之機車有左轉之意圖，則被告應適時採取立即煞車
    等必要之安全措施，以防事故之發生。又依前開現場圖及照片顯示，撞擊地點係在被
    告車道外之道路路肩，足見被告係在原告左轉後始緊急煞車，其疏未注意原告左轉之
    可能，致肇本件事故，有遲緩採取緊急煞車之疏失。雖然整件車禍之發生，是原告在
    雙黃線上提前左轉為肇事主因，但被告對於本件車禍之發生，仍難免除其應負之過失
    責任。雖本件經送請台灣省嘉雲區車輛行車事故鑑定委員會及台灣省車輛行車事故議
    鑑定委員會鑑定之結果認原告駕駛機車，於劃有分向限制線路段佔用來車道搶先左轉
    ，為肇事原因，被告無肇事因素。」固非無見。惟被告既有違前開注意義務，仍應負
    過失責任，業如前述，鑑定意見與本院認定相佐部分，爰不予採用。參諸被告因本件
    車禍案件，刑事部已判處罪刑確定在案，復有本院上開刑事卷宗可佐，自堪信原告之
    主張為真實。
三、按因故意或過失，不法侵害他人之權利者，負損害賠償責任；又不法侵害他人之身體
    或健康者，對於被害人因此喪失或減少勞動能力，或增加生活上之需要時，應負損害
    賠償責任；不法侵害他人之身體或健康者，被害人雖非財產上之損害，亦得請求賠償
    相當之金額，民法第一百八十四條第一項前段、第一百九十三條第一項、第一百九十
    五條第一項前段分別定有明文。本件原告上開主張之事實，及被告應負損害賠償責任
    ，已如前述，茲就其主張之損害是否合理，逐項審酌如次：
  （一）醫療費十六萬八千四百零六元部份：業據其提收據為證，其中原告至育生堂所購
        十四萬九千八百元之藥物，雖經證人育生堂老闆娘蔡金玉到庭證言屬實，然查該
        等藥物並無中醫師之診斷書及處方，原告亦自承係補元氣所用，難認為治療上所
        必需，不應准許，應予剔除外，餘原告受傷後至台北市市立陽明醫院診療，共支
        付醫藥費一萬八千六百零六元，（已扣除被告支付之四萬四千三百七十五元醫藥
        費），依原告所受傷害及各收據載明醫療費別，核屬醫療上必要費用，原告請求
        賠償上開金額，尚無不合，應予准許；（二）看護費用十九萬六千零八十元部份
        ：原告受傷之後，因無法照料自己致增加聘請看護照護之需要，於受傷後之住院
        期間即八十八年三月十六日起至八十八年三月十九日止僱請看護，原告支出看護
        費六千元，此有收據一紙為憑，經查該費用平均每天為二千元，依目前社會常情
        觀之，核屬相當，應予准許，至於僱用菲勞部分，經本院函台北市立陽明醫院查
        詢原告病情，其答覆為原告「左側近端股骨粉碎性骨，經手術後，目前左下肢短
        少二公分，左下肢股肉萎縮無力、行動不便、跛行、功能顯著著障礙，經殘障鑑
        定（民國八十九年三月二十三日）為輕度肢障，一年後再鑑定，另其右側外髁骨
        拆未癒合，右下肢功能部分受損，因上述原因其行動及自理生活不便，需視其復
        健康復的情況才知所需時日」有該院八十九年七月二十八日北市陽醫歷字第八九
        六０四五九二００號函附卷可稽，可見原告於八十九年七月二十八日時尚在復健
        中，距本件車禍時間已超過一年，依其所受之骨折等傷害及其年紀、復原之狀況
        以觀，須有一人隨時照料，屬增加生活上之需要，故原告請求一年之看護費用，
        並以本國勞工投保最低工資一個月一萬五千八百四十元計算後為十九萬零八十元
        ，應屬合理，並予准許。
  （三）精神慰藉金一百二十六萬元部分：查原告受傷多處，肉體、精神受極大痛苦，本
        院斟酌實際情況，及兩造之身分、地位、經濟狀況等情狀，原告請求一百二十六
        萬元，自嫌過高，應予核減為五十萬元，方屬公允，逾此數額之請求，為無理由
        。
三、綜上所述，原告所得請求被告損害賠償之金額為醫藥費一萬八千六百零六元、看護費
    用十九萬六千零八十元、精神慰藉金五十萬元，共計七十一萬四千六百八十六元。惟
    按損害之發生或擴大，被害人與有過失者，法院得減輕賠償金額或免除之，民法第二
    百十七條第一項定有明文。本件車禍之發生係因被告遲緩採取緊急煞車之疏失致撞擊
    原告成傷，然原告駕駛重機車，於劃有分向限制線路段佔用來車道搶先左轉，為肇事
    原因，過失責任重大，而被告之過失程度尚屬輕微一如前述。本院審酌兩造之過失程
    度，認被告對本件車禍之發生，應負擔百分之十之賠償責任，依此計算，原告請求被
    告賠償新台幣七萬一千四百六十九元，及自起訴狀繕本送達被告之日起即八十八年十
    月十三日起至清償日止，按周年利率百分之五計算之利息，應予准許，逾此部分之請
    求，為無理由，應予駁回。
四、末查，原告陳明願供擔保，聲請宣告假執行，經核其勝訴部份，合於法律之規定，爰
    酌定相當之擔保金額宣告之；其餘假執行之聲請，因訴之駁回而失所依附，併予駁回
    。
五、據上論結，本件原告之訴為一部有理由，一部無理由，依民事訴訟法第七十九條但書
    、第三百九十條第二項判決如主文。
中      華      民      國        八十九    年      十      月     二十     日
                                        臺灣雲林地方法院民事一庭
~B法      官  黃瑞井
右為正本，係照原本作成。
如對本判決上訴須於判決送達後二十日內向本院提出上訴狀。（須附繕本）
中      華      民      國        八十九    年      十      月     二十     日
~B法院書記官  吳丕顯


司法院資訊處製作；財團法人民間司法改革基金會備份。
